臺灣嘉義地方法院民事簡易判決
110年度嘉簡字第177號
原      告  蘇秀美  
訴訟代理人  王碧霞律師
被      告  江寶月  
訴訟代理人  劉烱意律師
複代理人    蕭宇廷律師
            歐陽圓圓律師
上列當事人間請求侵權行為損害賠償事件，本院於民國110年11
月18日言詞辯論終結，判決如下：
    主  文
一、被告應給付原告新台幣（下同）556,721元，及自民國110年
    2月9日起至清償日止，按週年利率百分之5計算之利息。
二、原告其餘之訴駁回。
三、訴訟費用（減縮部分除外）15,058元，其中5,905元由被告
    負擔，餘由原告負擔。
四、本判決第1項得假執行。但被告如以556,721元為原告預供擔
    保，得免為假執行。 
    事實及理由
一、原告主張：
㈠、被告於108年12月16日中午12時58分許，駕駛車牌號碼00-000
    0號自用小貨車（下稱被告車輛），沿嘉義縣大林鎮中興路
    由東往西方向行駛，本應注意車前狀況，並隨時採取必要之
    安全措施，以避免發生危險，而依當時天候晴、日間自然光
    線、地下道尚未開啟照明設備、柏油路面乾燥、無缺陷、無
    障礙物且視距良好等情況，並無不能注意之情事，竟疏未注
    意車前動態貿然前行，遂於中興路地下道劃設有雙黃線路段
    ，由後擦撞前行牽引腳踏自行車之原告（下稱本件事故），
    致原告受有左足1-5蹠骨骨折、第5趾骨、楔形骨及方塊骨骨
    折、左肩胛骨骨折及左肋骨骨折、血胸（下稱本件傷害）及
    右骨盆骨折併股骨骨折之傷害。被告上開過失傷害犯行業經
    鈞院於109年11月30日以109年度嘉交簡字第1173號簡易判決
    判處有期徒刑5月確定在案（下稱系爭刑案）。
㈡、茲就被告前開侵權行為，請求被告賠償原告之各項損害，分
    別敘述如下：
１、醫療費用17,324元：原告因被告上開過失傷害行為致受有本
    件傷害，於108年12月16日被送至佛教慈濟醫院財團法人大
    林慈濟醫院（下稱慈濟醫院）急診，後續住院及門診治療，
    共計支出醫療費用17,324元。
２、看護費用569,800元：
⑴、自108年12月17日至108年12月23日共14,000元：
　　原告於108年12月16日發生車禍急診入院，當日進行復位固
    定手術，108年12月20日進行胸腔穿刺引流術，109年1月22
    日出院。依據慈濟醫院109年5月6日診斷證明書（下稱109年
    5月6日診斷證明書）記載原告「住院期間及出院後需專人照
    顧共3個月，預計需休養1年無法從事勞力工作。」原告於10
    8年12月17日至108年12月23日止之住院期間，需由專人照顧
    ，此段期間係由原告之胞兄蘇錠堅負責照顧原告，看護費用
    每日以2,000元計算，合計共14,000元。
⑵、自108年12月24日至109年1月22日共61,600元：
　　原告住院期間自108年12月24日開始僱用看護專人照顧，迄
    至109年1月22日出院止，共僱用看護28日，每日2,200元，
    支出看護費用61,600元（2,200×28＝61,600）。
⑶、自109年1月23日至109年4月22日共180,000元：
　　依109年5月6日診斷證明書之記載，原告出院後需專人照顧3
    個月，故原告出院後自109年1月23日起至109年4月22日止，
    共3個月之期間，由蘇錠堅繼續照顧，看護費用每日2,000元
    ，3個月共180,000元（2,000×90＝180,000）。
⑷、自109年4月23日至109年5月31日共39,000元：
　　此段期間雖然診斷證明書未記載需專人照顧，但原告於109
    年1月22日出院後，於109年1月29日、2月26日、3月11日、4
    月8日、5月6日陸續回診，均未見起色，且原告於109年5月1
    5日經主治醫師發現其髖關節亦受有嚴重傷害，如慈濟醫院1
    09年5月15日出具之診斷證明書（下稱109年5月15日診斷證
    明書）所載「目前左下肢仍無力及行動不便，需長期復健治
    療」，因此原告於此段期間仍有專人照顧之必要，而由蘇錠
    堅負責照顧，此部分並經慈濟醫院110年7月19日函覆檢附病
    情說明書說明原告此段期間宜有半日看護病情之需求，故原
    告請求此段期間之看護費用，以半日1,000元計算，合計39,
    000元（1,000×39＝39,000）。
⑸、自109年6月1日至109年8月31日共180,000元：
　　原告因本件事故致髖關節亦受有嚴重傷害，惟因主治醫師未
    及時發現治療，故於109年5月31日再次入院，於109年6月1
    日進行全人工髖關節置換手術（下稱系爭髖關節手術），於
    109年6月6日出院。按髖關節為人類站立、步行或日常活動
    最重要之關節，被告辯稱原告髖關節骨折與本件車禍無關，
    惟據慈濟醫院110年10月8日函覆檢附之病情說明書之記載「
    依照髖臼骨折是需要『高能量傷害』才會導致，一般跌倒不太
    可能造成，所以高度懷疑是108年12月16日車禍相關」等語
    ，原告於108年12月16日行走於地下道，為被告駕駛小貨車
    自身後所撞倒，即符合上開病情說明書所謂之「高能量傷害
    」，況原告於109年1月22日出院後亦無再受何高能量撞擊，
    被告上開所辯顯係卸責之詞，應無可採。是依慈濟醫院110
    年7月19日函覆檢附病情說明書記載，原告於109年5月31日
    入院手術，術後需專人照顧3個月，故原告於109年6月1日至
    109年8月31日共計3個月之期間，所需看護費用為180,000元
    （2,000×90＝180,000）。
⑹、自109年9月1日至109年12月31日共95,200元：　　
　　原告因所受本件傷害非輕，至今尚未痊癒康復，目前仍因行
    動不便需使用助行器，且需長期復健及來回醫院治療，時時
    處處有賴蘇錠堅照顧、扶持接送，自109年9月1日起算至109
    年12月31日止之期間，以最低基本工資每月23,800元計算，
    共4個月之看護費用為95,200元（23,800×4＝95,200）。
⑺、綜上，原告請求被告給付之看護費用合計為569,800元（14,0
    00+61,600+180,000+39,000+180,000+95,200=569,800）。
３、增加生活支出3,190元：原告於受傷後支出醫療用品、器材共
    計3,190元。
４、就醫交通費用3,600元：原告出院後自住處前往慈濟醫院門診
    治療，一次來回車資200元，至目前為止共回診18次，支出
    計程車車資3,600元。
５、喪失工作能力之損失285,600元：依據109年5月6日診斷證明
    書之記載，原告因本件傷害預計需休養1年無法從事勞力工
    作，原告爰請求1年無法工作之損失，以最低基本工資每月2
    3,800元計算，1年之工作損失為285,600元（23,800×12＝285
    ,600）
６、精神慰撫金600,000元：原告因本件事故受有嚴重傷害，目前
    左下肢仍無力及行動不便，仍需長期復健治療，且須借助行
    器使用，造成日常生活重大影響，身心重創，飽受之精神及
    肉體上痛苦折磨，難以言喻。且原告罹患之精神疾病原屬中
    度，尚可從事股票買賣之工作，惟本件車禍事故後，病情加
    重至重度，日後身體是否能恢復至受傷前狀態，猶未可知，
    爰請求被告賠償精神慰撫金600,000元。
㈢、綜上所述，原告依侵權行為之法律關係提起本訴，請求被告
    給付1,479,514元之損害賠償（醫療費用17,324元＋看護費用
    569,800元＋增加生活上支出3,190元＋就醫交通費3,600元＋不
    能工作損失285,600元＋精神慰撫金600,000元＝1,479,514元
    ）。又原告已自強制汽車責任保險受有理賠59,893元，經予
    扣除後，原告請求金額為1,419,621元。並聲明：被告應給
    付原告1,419,621元，及自起訴狀繕本送達之翌日起至清償
    日止，按週年利率百分之5計算之利息；願供擔保請准宣告
    假執行（本院卷第289頁）。
二、被告則辯以：
㈠、對於本件車禍發生之事實，被告不爭執，但爭執原告之傷勢
    及請求之內容，茲答辯如下：
１、醫療費用17,324元：被告同意給付。
２、看護費用569,800元：
⑴、108年12月17日至108年12月23日期間之看護費用，共14,000
    元：被告同意給付　　
⑵、108年12月24日至109年1月22日期間之看護費用，共61,600元
    ：被告同意給付。
⑶、109年1月23日至109年4月22日期間之看護費用，共180,000元
    ：被告同意給付。
⑷、109年4月23日至109年5月31日期間之看護費用，共39,000元
    ：被告同意給付。
⑸、109年6月1日至109年8月31日期間之看護費用，共180,000元
    ：
　　被告不同意給付。依據慈濟醫院110年7月19日函覆檢附之病
    情說明書記載原告於109年5月31日入院手術，術後需專人全
    日照顧3個月，主因是骨盆骨折。經查，原告起訴狀所附109
    年5月6日診斷證明書之診斷內容均未見骨盆骨折之相關診斷
    ，復參本院病歷卷第173、174頁之術前評估報告，亦記載原
    告左下肢有傷口需手術，X光片亦無提及骨盆處有異樣；第2
    67頁原告就108年12月16日之住院原因稱：「病人主訴今天
    被小貨車追撞，感左腳疼痛劇烈，由救護車送至本院急診求
    治，醫師診視後建議開刀治療，故術後返室。」；第298頁1
    08年12月25日之護理記錄：「病人訴翻身移位感左腳術後傷
    口疼痛明顯...」。再參慈濟醫院110年10月8日函覆檢附之
    病情說明書亦稱「...但是我們無法排除病人在108年12月16
    日之前的病情或是109年1月22日之後是否再遭受其他創傷導
    致。」，綜覽原告車禍當時之病歷資料，均無提及右骨盆之
    傷勢，難認原告右骨盆之傷勢與本件車禍有何關聯，因此被
    告就原告行系爭髖關節手術後之看護費用不同意給付。退步
    言之，如鈞院認被告應給付此段期間之看護費用，則依慈濟
    醫院110年7月19日函覆檢附之病情說明書記載稱：「病人的
    身心科病情也使得病人較難配合醫囑與復建」，且從原告之
    病歷資料可知原告完全無病識感，則被告主張此段期間之看
    護費，原告亦負與有過失之責，由原告負擔5成責任，始符
    公允。
⑹、109年9月1日至109年12月31日期間之看護費用，共95,200元
    ：
　　被告不同意給付。慈濟醫院110年7月19日函覆檢附之病情說
    明書既記載「109年9月1日到109年12月31日期間，骨科病情
    穩定，日常生活可能需家人協助。但是應該未達專人照顧必
    要性」等語，難認此段期間原告有何看護之必要，病情說明
    書所稱可能需家人協助等語，亦非必須有家人協助，故原告
    訴請此段期間之看護費用，並無理由。如鈞院認此段期間之
    看護費用有必要，則被告仍主張原告此段期間需要看護係其
    身心科病情之影響，原告應自負與有過失之責。
⑺、綜上，原告所得請求之看護費用應以294,600元為宜（14,000
    ＋61,600＋180,000＋39,000＝294,600）。
３、增加生活上支出3,190元：被告同意給付。
４、就醫交通費3,600元：原告主張18次來回醫院治療支出交通費
    3,600元，然原告於109年6月1日因行系爭髖關節手術，之後
    再有門診追蹤治療等費用支出，是否與本件車禍有關尚有疑
    問，被告就原告於109年5月31日之後所支出之就醫交通費用
    爭執之。
５、無法工作損失285,600元：原告主張其身體因本件事故受傷嚴
    重，且成殘障，惟原告所提之身心障礙證明，其障礙類別為
    第一類【b122.2】、【b147.2】，其障礙之病症應為自閉症
    ，應與本件車禍無關聯，原告應已患有相關病症多年，其是
    否具有工作能力，不無疑問。參原告之身心科病歷，其自90
    年即發病就醫，至今仍經常發病就醫，足證原告應無工作能
    力，其稱因本件車禍後無法照顧母親，然原告母親往年起居
    是否真由原告照顧，實有疑義。再者，原告本即負有扶養直
    系血親尊親屬之義務，怎可將此照料義務換算為工資由被告
    負擔，且原告尚有其他兄弟姊妹，如原告無法照顧母親，當
    由其他扶養義務人照顧，而非將責任轉嫁與被告。因此原告
    主張因本件事故受傷，無法工作請求喪失工作能力之損失，
    應無理由。
６、精神慰撫金600,000元：原告既無工作，且其右骨盆骨折併髖
    關節炎是否與本件車禍相關亦有疑義，又原告本身應即有相
    關身心障礙之病症，因此原告請求精神慰撫金600,000元，
    顯然過高。
㈡、並聲明：原告之訴駁回；被告願供擔保，請准宣告免假執行
    。
三、法院之判斷：
㈠、原告主張被告有前揭侵權行為，致原告受有本件傷害之事實
    ，為被告所不爭執，且被告前揭過失傷害行為，業經本院以
    109年度嘉交簡字第1173號刑事判決，判處有期徒刑5月確定
    ，復經本院依職權調閱系爭刑案卷宗核閱無訛，自堪信為真
    實。又依本件事故資料，可知被告未注意車前動態，自後擦
    撞前行牽引腳踏自行車之原告所致，被告就本件事故之發生
    確有過失，並應負全部肇事責任。
㈡、按因故意或過失，不法侵害他人之權利者，負損害賠償責任
    ；汽車、機車或其他非依軌道行駛之動力車輛，在使用中加
    損害於他人者，駕駛人應賠償因此所生之損害；不法侵害他
    人之身體或健康者，對於被害人因此喪失或減少勞動能力或
    增加生活上之需要時，應負損害賠償責任；不法侵害他人之
    身體、健康、名譽、自由、信用、隱私、貞操，或不法侵害
    其他人格法益而情節重大者，被害人雖非財產上之損害，亦
    得請求賠償相當之金額。民法第184條第1項前段、第191條
    之2前段、第193條第1項、第195條第1項前段分別定有明文
    。
㈢、茲就原告請求被告賠償之各項損害及金額，是否有據，逐項
    審究如下：
１、醫療費用17,324元、108年12月17日至109年5月31日期間之看
    護費用共294,600元、增加生活上支出3,190元，合計共315,
    114元：
　　原告主張其因本件事故，而就上開項目合計支出315,114元
    ，為被告所不爭執，並同意給付（本院卷第212、247、248
    、313頁），原告此部分之請求，為有理由。
２、109年6月1日至109年8月31日期間之看護費用，共180,000元
    ：
⑴、原告主張其於109年5月31日入院，於109年6月1日進行系爭髖
    關節手術，術後需專人照顧3個月，請求被告給付109年6月1
    日至109年8月31日期間之看護費用180,000元，此部分為被
    告所否認，並抗辯系爭髖關節手術與本件事故無關，自應由
    原告就系爭髖關節手術與本件事故有相當因果關係乙節負負
    舉證責任。
⑵、經本院函詢慈濟醫院原告於109年5月31日入院治療右骨盆股
    骨骨折、109年6月1日行全人工髖關節置換手術，與其於108
    年12月16日急診入院時所受之傷害是否相關？如有，請一併
    說明於109年5月6日開立診斷證明書當時未提及右骨盆股骨
    骨折，且術前評估表及X光片未提及骨盆處有異樣、108年12
    月16日之住院原因、108年12月25日護理紀錄，均無提及右
    骨盆之傷勢之原因為何？經慈濟醫院以110年10月8日慈醫大
    林文字第1101570號函檢附病情說明書記載：…⒋骨盆髖臼骨
    折屬於高能量撞擊所導致，但是病人（指原告）本身為沒有
    吃藥控制的思覺失調病患，在骨科術後，以及轉診到精神科
    病房共計住院37天，並未提及右髖疼痛，所以沒有對右髖給
    予X光檢查。⒌病患在109年5月12日主訴復健後，左腳掌骨折
    已經不痛，但是步態不穩，覺得長短腳，進一步X光檢查才
    診斷有右髖骨盆骨折。依照髖臼骨折是需要高能量傷害才會
    導致，一般跌倒不太可能造成，所以高度懷疑是108年12月1
    6日車禍相關，但是我們無法排除病人在108年12月16日之前
    的病情或是109年1月22日之後是否再遭受其他創傷導致等語
    （本院卷第301頁）。則本件原告於108年12月16日本件事故
    發生後，迄109年5月12日「主訴復健後，左腳掌骨折已經不
    痛，但是步態不穩，覺得長短腳，進一步X光檢查才診斷有
    右髖骨盆骨折」之期間，相距已近5月，原告亦未舉證證明
    原告至慈濟醫院之系爭髖關節手術與本件事故所受之傷害有
    何關連，自難認系爭髖關節手術係因本件事故所致。因此，
    原告請求被告給付系爭髖關節手術後之看護費用180,000元
    ，自無理由。
３、109年9月1日至109年12月31日期間之看護費用，共95,200元
    ：
　　原告主張其因受本件傷害非輕，109年9月1日至109年12月31
    日期間有賴蘇錠堅照顧、扶持接送，請求被告給付此部分之
    看護費用95,200元，惟原告於109年9月1日至109年12月31日
    期間，骨科病情穩定，日常生活可能需家人協助，但是應該
    未達專人照顧必要性等情，有慈濟醫院110年7月19日慈醫大
    林文字第1101123號函檢附之病情說明書可稽（本院卷第229
    頁），是原告此部分之請求，並無理由。
４、就醫交通費3,600元：
　　本件原告主張其因本件傷害有至慈濟醫院回診之需求，共18
    次，每次來回車資200元，共支出交通費用3,600元部分，經
    查，依原告所提出之醫療費用收據，其於109年1月22日出院
    、109年1月29日、2月26日、3月11日、4月8日、5月6日、5
    月12日、5月15日均有前往慈濟醫院就診（本院卷第25至33
    頁），故請求此部分之交通費用合計1,500元（7.5次×200元
    ），為有理由。至於原告於109年5月31日入院，於翌日進行
    系爭髖關節手術部分，難認與本件傷害有關，業如前述，故
    原告請求被告給付109年5月31日後之回診部分之交通費，自
    無理由。
５、無法工作損失285,600元：
　　原告主張其因本件傷害預計需休養1年無法從事勞力工作，
    原告爰請求1年無法工作之損失285,600元，被告則否認原告
    有於本件事故前有工作能力。按損害賠償之範圍，應以被害
    人實際所受損害為衡；且當事人主張有利於己之事實者，就
    其事實有舉證之責任，此觀民法第216條第1項，及民事訴訟
    法第277條之規定自明。又勞工非有下列情形之一，僱主不
    得強制其退休：一、年滿六十五歲者。二、身心障礙不堪勝
    任工作者。勞動基準法第54條第1項亦定有明文。據此可知
    ，並非未滿65歲之人均有工作能力。被告既否認原告於本件
    事故之前有工作能力，自應由原告就此有利於己之事實負舉
    證責任。本件依原告之病歷資料，其於90年間即有身心醫學
    科就診之紀錄（病歷卷第17頁），另依原告所提出之身心障
    礙證明（本院卷第55頁），原告之障礙類別為第1類【b122.
    2】【b147.2】，即為整體心理社會功能極重度、重度障礙
    （舊制身心障礙類別、等級表之慢性精神病患者極重度、重
    度）、心理動作功能極重度、重度障礙（舊制身心障礙類別
    、等級表之慢性精神病患者極重度、重度），亦有新制身心
    障礙類別、等級表可參（本院卷第251至252頁），則原告於
    本件事故發生之前是否有工作能力，確屬有疑。而本件原告
    並未舉出其他證據證明，則本件原告既未證明其於本件事故
    發生之前有工作能力，原告主張被告應給付原告不能工作之
    損失，自無理由。
６、精神慰撫金600,000元：
　　按不法侵害他人人格權，被害人受有非財產上損害，其請求
    加害人賠償相當金額之慰撫金時，法院對於慰撫金之量定，
    應斟酌實際加害情形，所造成影響、被害人痛苦之程度、兩
    造之身分地位、經濟情形及其他各種狀況，以核定相當之數
    額。原告因被告前揭侵權行為而受有本件傷害，其精神上受
    有相當之痛苦，可堪認定。經審酌兩造之身分、地位、經濟
    能力（有兩造稅務電子閘門財產所得調件明細表可參，因屬
    個人隱私，僅予參酌，不予揭露）、被告侵害行為情節、原
    告受有本件傷害之程度及其精神所受打擊之程度等一切情狀
    ，認原告請求精神慰撫金600,000元，尚屬過高，應以300,0
    00元較為適當，逾此範圍之請求，為無理由。
㈣、綜上，原告所受之損害金額共計616,614元。
四、按因汽車交通事故致受害人傷害或死亡者，不論加害人有無
    過失，請求權人得依本法規定向保險人請求保險給付或向財
    團法人汽車交通事故特別補償基金請求補償；保險人依本法
    規定所為之保險給付，視為被保險人損害賠償金額之一部分
    ；被保險人受賠償請求時，得扣除之，強制汽車責任保險法
    第7條、第32條亦定有明文。原告已於110年7月7日領取強制
    險理賠金額59,893元，有原告存摺明細可稽（本院卷第259
    頁），依上開規定，原告請求之金額應扣除強制險理賠金額
    59,893元。
五、從而，原告得請求賠償之金額為556,721元。
六、綜上所述，原告依侵權行為之法律關係，請求被告應給付原
    告556,721元，及自起訴狀繕本送達翌日即110年2月9日（本
    院卷第71頁）起至清償日止，按年息百分之5計算之利息，
    為有理由，應予准許；逾此部分請求，則無理由，應予駁回
    。
七、本件事證已臻明確，兩造其餘之攻擊或防禦方法，經本院斟
    酌後，認為均不足以影響本判決之結果，自無一一詳予論駁
    之必要。
八、本件係屬民事訴訟法第427條訴訟適用簡易程序所為被告部
    分敗訴之判決，依同法第389條第1項第3款規定，應依職權
    宣告假執行，並依同法第392條第2項規定，依被告聲請宣告
    被告如預供擔保，得免為假執行。又本件雖原告陳明願供擔
    保請准宣告假執行，然應僅為促請法院注意之性質，爰不另
    為准駁之諭知，併此敘明。
九、本件訴訟費用（減縮部分除外）確定為第一審裁判費15,058
    元，依民事訴訟法第79條規定，其中5,905元由被告負擔，
    餘由原告負擔。　　　　
中　　華　　民　　國　　110 　年　　12　　月　 　2　　日
                           臺灣嘉義地方法院嘉義簡易庭
                                  法　官　陳美利
以上正本係照原本作成。
如對本判決上訴，須於判決送達後20日內向本庭（嘉義市文化路
308之1號）提出上訴狀（均須按他造當事人之人數附繕本）。如
委任律師提起上訴者，應一併繳納上訴審裁判費。
中　　華　　民　　國　　110 　年　　12　　月 　　2　　日
                                  書記官  林金福